臺灣臺南地方法院刑事判決　　　　　　　95年度訴字第1143號
公　訴　人　臺灣臺南地方法院檢察署檢察官
被　　　告　丙○○
指定辯護人　蔡敬文律師
上列被告因強盜案件，經檢察官提起公訴（95年度偵字第8286號
），本院判決如下：
　　主  　文
丙○○竊盜，因脫免逮捕，而當場施以強暴，處有期徒刑伍年陸
月。
    事    實
一、丙○○於民國（下同）九十五年四月二十五日上午五時許，
    騎乘車號ＺＧＧ－一○三號機車，行經臺南市○○○○街三
    三巷一一八弄與一六八弄間之工地時，見工地之地上置放電
    纜線，竟意圖為自己不法之所有，進入該工地內，竊取陳健
    利所有之電纜線（長約二十五公尺），得手後將之置於上開
    機車之腳踏板上，正欲離去之際，適為工地工人甲○○發覺
    ，甲○○隨即呼叫同事乙○○前來協助，並與乙○○一同制
    止丙○○離去，詎丙○○為脫免逮捕，而與甲○○及乙○○
    發生拉扯，當場對乙○○實施強暴行為（公訴意旨另贅載甲○○），致乙○○因此受有右眼鞏膜下出血及右鞏膜擦傷之
    傷害，丙○○隨即趁隙逃離現場。嗣警由丙○○遺留在現場
    之身分證及上開機車，循線查悉上情。
二、案經臺南市警察局第一分局報告臺灣臺南地方法院檢察署檢
    察官偵查起訴。
    理　　由
壹、程序方面：
一、按「當事人、代理人或辯護人於法院調查證據時，知有第一
    百五十九條第一項不得為證據之情形，而未於言詞辯論終結
    前聲明異議者，視為有前項之同意」，刑事訴訟法第一百五
    十九條之五第二項定有明文。查證人陳健利於警詢之證述，
    固屬刑事訴訟法第一百五十九條第一項之傳聞證據，但於本
    院審理中提示及朗讀要旨，而檢察官、被告及辯護人於本院
    言詞辯論終結前就上開供述證據之證據能力均未聲明異議，
    且上開證據均係職司犯罪調查、偵查之公務人員依正當法定
    程序取得，本院審酌該言詞陳述作成時之客觀情況，認屬適
    當，揆諸上開規定，證人陳健利之證詞，應有證據能力。
二、次按被告以外之人於檢察事務官、司法警察官或司法警察調
    查中所為之陳述，與審判中不符時，其先前之陳述具有較可
    信之特別情況，且為證明犯罪事實存否所必要者，得為證據
    ，刑事訴訟法第一百五十九條之二亦定有明文。查證人甲○○於警詢、偵查中所為之陳述，與其於本院審理中之陳述明
    顯不符，經審酌其於警詢、偵查中接受詢問時，其心理狀態
    應屬健全，記憶較為清楚，並無受到脅迫、利誘或詐欺等情
    事，是其於警詢、偵查中所為之陳述具有較可信之情況，復
    為證明犯罪事實存否所必要，應認證人於警詢、偵查中所為
    之陳述有證據能力，而得為證據。
貳、實體方面：
一、訊據被告於本院審理時坦承於上開時、地，確有有竊取電纜
    線之行為等語（見本院卷第一三九頁、第一四○頁），並有
    證人陳健利之證詞（見警卷第十四頁）及贓物認領保管單一
    紙附卷可稽，足證被告確有意圖為自己不法之所有，竊取陳
    健利所有電纜線之行為，甚為明灼。衡以被告得手後，將之
    置於其上開機車之腳踏板上，顯已達破壞他人支配持有關係
    而建立自己支配持有關係之程度。惟訊據被告矢口否認有何
    施行強暴之準強盜行為，辯稱：「我一開始被抓到時，我假
    裝昏倒，才跑得掉，我哪有機會打他們（按指證人乙○○及
    甲○○），如果他們沒有打我，我不可能有這麼重的傷勢，
    我是被他們打得頭部都是血，所以裝死，實際情形是他們先
    出手，帶二支鋼管」云云。惟查：
（一）、證人甲○○於警詢中證稱：「我是於二十五日五時許，
　　　　在崇善十五街三十三巷一一八弄與一六八弄間漢平開發
  　　　建設御見工地發現偷竊電纜線的人」，「在值夜工地聽
    　　到我睡覺的後面工地有聲音，我起來查看，我先沿一一
      　八弄東向西走，再左轉一六八弄，當我走到一六八弄有
        中庭的地方時，看到中庭的地方停放一部車號ＺＧＧ－
        一○三機車，我仔細察看到機車踏板上有袋子，袋子內
        裝有電纜線，我察覺到有小偷，我趕快到一六八弄十三
        號前工地內找在那裡值夜的乙○○，我叫醒乙○○後，
        我繼續找小偷，乙○○到中庭守著機車，我再走到乙○○值夜工地旁的工內，發現一名男子（按即被告），我
        問他到工地要做什麼事？他沒有回答，但一直向我走來
        ，我大叫乙○○過來幫忙，乙○○到時他要走，我們兩
        人叫他先別走，等警察來，他堅持要走，即和我們兩人
        推拉，強行離開，乙○○拉其上衣還是無法將他留下，
        他逃離工地」等語（見警卷第五頁至第六頁），足證於
        九十五年四月二十五日上午五時許，被告為證人甲○○
　　　　發覺後，證人質問被告到工地欲做何事，因被告未回答
  　　　而向證人走來，乃請另一證人乙○○一同制止被告離去
    　　，以待警察處理，惟因被告堅持要走，而和證人二人發
      　生拉扯，準此以觀，亦可證被告係不願俟警員到場處理
        ，堅持要離去時，與證人發生拉扯，甚為顯明。
（二）、參諸證人甲○○上開所言，亦與證人乙○○於本院審理
        時所證稱：「（你們看到被告時，被告在做什麼？）是
　　　　證人甲○○先看到，他們二人在那邊講話，被告一直衝
  　　　向證人甲○○，證人甲○○一直後退，不知道如何，我
    　　們二人就把他壓在地上，不曉得什麼時候，證人甲○○
      　告訴被告我們有報警，但是被告一直掙扎，在拉扯中，
        我被打到眼睛」，「我那時候，確實被他打到，我記憶
        中最清楚，就是被他打到」等語大致相符（見本院卷第
        五十五頁、第五十八頁），足證在被告堅持離去時，證
        人二人有與被告發生拉扯，於拉扯過程中，被告為脫免
        證人二人之逮捕，乃對證人乙○○施以物理上不法腕力
        之強暴行為，造成證人受有右眼鞏膜下出血及右鞏膜擦
        傷之傷害，有診斷證明書一紙附卷可稽（見警卷第二十
        五頁），益見被告當時有對證人乙○○施以強暴之行為
        ，直言之，被告使證人受有上開傷害，並非僅係單純消
        極掙脫之行為，而是具有積極施行強暴行為之性質及特
        徵，應已該當於「強暴」之物理上不法腕力之概念；而
        酌以被告施行強暴之處所，係臺南市○○○○街三三巷
        一一八弄與一六八弄間工地，亦為前開證人證述明確，
        顯認被告係「當場」施以強暴，應堪認定。
（三）、被告固另辯稱：「他們一人一支鐵棒打我，我假裝昏倒
        才跑得掉，我哪有機會打他們…他們沒有打我，我不可
        能有這麼重的傷勢」云云。惟參諸證人乙○○於本院審
        理時所證稱：「被告他在我左前方，我拉住他的右手」
        ，「（你們二人為何拉不住被告？）被告體型壯碩，我
        一雙手就拉不住他一隻手，何況一個人」等語（見本院
        卷第六十頁），核與本院當庭勘驗之結果：證人乙○○
        與甲○○之身材僅一百六十餘公分屬於瘦小體型乙情一
        致（見同卷同頁），佐以證人乙○○亦證稱：「（你剛
        剛跟律師說你跟被告拉扯時，有丟掉鐵管，是在何時？
        ）是在他打到我眼睛時，鐵管就掉了」，「我用雙手拉
        他右手臂，那時候他揮手臂，我已經把鐵管丟旁邊，他
        掙扎」，「（你何時拿鐵管？）人甲○○叫我，我跑過
        去時，於地上順手撿起的」，「（後來他如何掙脫掉？
        ）他一直甩，衣服就拉破，他就跑掉了」，「（你們拿
        的鐵管尺寸，是一尺或三、四尺？）我只有一尺多」，
        　「（在拉扯中，有無將被告壓倒在地？）沒有」等語
        （見本院卷第五十六頁、第五十七頁、第五十九頁及第
        六十頁），因此，依證人所述及本院當庭勘驗結果，被
        告體型壯碩，證人二人身材瘦小，在證人二人圍捕被告
        時，為避免遭被告攻擊，始拾起鐵管並要求被告留在現
        場，且依證人之體型與鐵管約一尺之長度，並參諸被告
        頭部受傷之部位（詳本院依職權調閱之國軍新竹地區醫
        附設民眾診療服務處九十五年十一月十日醫察字第○九
        五○○○○一五二號函附之病歷，本院卷第六十九頁至
        第一百二十二頁），在拉扯發生前，證人二人與被告間
        仍有距離存在，而依證人二人在與被告仍有距離之情形
        下，其二人體型是否可毆擊至身高高於渠等之被告頭部
        ，頗為困難；尚且，依證人乙○○所述，其在拉扯被告
        時，因遭被告揮擊至眼睛，鐵管亦同時掉落，衡諸經驗
        法則，在近距離情況下，加上被告體型壯碩且力量頗大
        ，證人以兩手拉住被告，應已無法再度拾起鐵管朝被告
        之頭部攻擊，因此，被告辯稱：「我假裝昏倒才跑得掉
        ，我哪有機會打他們」云云，尚乏證據之支持。準此以
        觀，被告所辯之詞，與經驗法則有違，故證人乙○○證
        稱其未持鐵管毆擊被告頭部等情，經核與本院勘驗之結
        果較為吻合而屬可信，益證被告所辯，難資憑信。
（四）、綜上各情相互酌參，被告上開所辯，顯係臨訟諉責之詞
        ，不足採信，本案事證明確，被告之前揭犯行，洵堪認
        定。
二、按刑法準強盜罪，係以竊盜或搶奪為前提，在脫免逮捕之情
    形，其竊盜或搶奪既遂者，即以強盜既遂論（最高法院六十
    八年台上字第二七七二號判例意旨參照）。次按刑法第三百
    二十九條準強盜罪之構成要件，只須行為人主觀上本乎防護
    贓物、脫免逮捕或湮滅罪證之目的而當場施以強暴（即以有
    形之暴力行為強加諸被害人之身體）、脅迫行為，即足充之
    ，至於具體之客觀外在情形如何，是否生傷害結果或至使不
    能抗拒，則非所問（最高法院九十四年度台上字第二八一六
    號判決意旨參照）。核被告所為，係犯刑法第三百二十九條
    之準強盜罪，應依同法第三百二十八條第一項之罪論處。又
    準強盜罪雖非以傷人為當然方法，該罪原以強暴、脅迫為構
    成要件，惟行為人如非另有傷害之故意，其因準強盜之施強
    暴而致被害人普通傷害時，應認係該強暴行為之當然結果，
    不另論罪。本案被告係因犯竊盜罪為脫免逮捕，因而致證人
    乙○○受傷，尚難逕認被告另有傷害犯意，本案關於傷害部
    分屬加重準強盜行為之當然結果，應不另論罪，而被告僅對
    證人乙○○施行強暴之行為，公訴意旨另贅載對甲○○亦施
    行之，容有誤會，爰由本院逕予更正。又刑法第五十七條規
    定雖於九十四年二月二日修正公佈，並於九十五年七月一日
    施行，然此為法院就刑之裁量及酌減審認標準見解之明文化
　　，非屬於法律變更，毋庸比較。爰審酌被告之犯罪動機、目
  　的係貪圖不法利益、所使用之手段非輕、其致被害人所受之
    財產損失不大，惟其所為嚴重危害公共秩序及社會安全，且
    被告行竊後，於脫免逮捕時，以暴力施加於他人，頗為不該
    及被告犯後態度欠佳等一切情狀，量處如主文所示之刑，以
    資儆懲。
據上論斷，應依刑事訴訟法第二百九十九條第一項前段，刑法第
三百二十九條、第三百二十八條第一項，判決如主文。
本案經檢察官丁○○到庭執行職務。
中　　華　　民　　國　　96　　年　　 1　　 月　　3　　日
　　　　　　刑事第十一庭  審判長法  官  張維君
                                法  官  陳威龍
　　　　　　　　　　　　　　　　法  官  黃翰義
以上正本證明與原本無異。
如不服本判決，應於收受送達後10日內向本院提出上訴書狀（應
附繕本）。
　　　　　　　　　　      　　　書記官　沈建杉
中　　華　　民　　國　　96　　年　　1 　　月　　8 　　日
附錄所犯法條：
刑法第329條：
竊盜或搶奪，因防護贓物、脫免逮捕或湮滅罪證，而當場施以強
暴脅迫者，以強盜論。
